臺灣臺中地方法院刑事判決　　　　　　　　　　　　九十三年度易字第二四二四號
　　公　訴　人　臺灣臺中地方法院檢察署檢察官
　　被　　　告　丙○○
右列被告因詐欺案件，經檢察官提起公訴（九十三年度偵緝字第五三一號），本院判
決如左：
    主  文
丙○○連續意圖為自己不法之所有，以詐術使人將本人之物交付，處有期徒刑拾月。
    犯罪事實
一、丙○○原在台中縣東勢鎮○○街一七０之十二號經營泰榕材料社股份有限公司（
    下稱泰榕公司），從事水電工程設備及裝修之工作。其明知自民國八十七年初起
    ，因水電及建築工程景氣趨惡，且其所有之不動產因向銀行辦理貸款新台幣（以
    下同）一千餘萬元，每月所繳利息金額需鉅，公司及個人已面臨週轉不靈而無清
    償能力之狀態，竟因而萌生意圖為自己不法所有之概括犯意，先於八十七年五月
    間，自任會首，而召集每月每會為一萬元之互助會，會員連同會首共二十一會，
    期間自八十七年五月五日起至八十九年一月五日止，採外標制，並約定於每月五
    日開標。丙○○並要求不知情之配偶乙○○○對外召募會員，以供公司週轉之用
    。乙○○○不疑有他，遂依丙○○之指示向鄰居丁○○、戊○○招募加入該互助
    會，丁○○、戊○○亦因而不疑有詐而陷於錯誤，分別參加該互助會二會、一會
    ，並每月如期繳交會款給丙○○。此外，丙○○復於同年五月十八日，以公司欲
    舉辦二十五週年慶為由，向甲○○借款五十萬元。且為取信甲○○，丙○○承諾
    每一百萬元願支付一萬五千元之利息給甲○○，並簽發付款人為東勢鎮農會、票
    面金額五十萬元、發票日為八十七年九月五日之支票乙紙供甲○○收執，使甲○○因而陷於錯誤而借款五十萬元予丙○○。又丙○○復於八十七年七月十四日，
    透過其不知情之配偶乙○○○向丁○○、戊○○稱因公司欲舉辦二十五週年慶為
    由，分別向其等借款一百萬元、四十萬元。且為取信丁○○、戊○○，丙○○簽
    發附表一、二所示票面總金額為借款金額二倍之支票、本票予丁○○、戊○○收
    執，並言明借款期限為二個月，使丁○○、戊○○均因而陷於錯誤而如數借予前
    揭款項。嗣丙○○藉前揭互助會及借貸而取得鉅款後，僅象徵性將部分材料以減
    價方式賣出，隨即無預警於八十七年八月二十九日出境至香港，數日後即前往大
    陸地區滯留不歸，其所招募之互助會亦因而倒會，使丁○○、戊○○分別受有十
    萬元、五萬元之會款損害。另甲○○、丁○○、戊○○所持有由丙○○所開立之
    前開借款支票、本票，屆期提示均不獲兌現，且遍尋不著丙○○本人，始知受騙
    。
二、案經甲○○、丁○○、戊○○等人告訴由臺灣臺中地方法院檢察署檢察官偵查起
    訴。
    理  由
一、訊據被告丙○○對於其在台中縣東勢鎮○○街一七０之十二號經營泰榕公司，從
    事水電工程設備及裝修之工作。其自八十七年初起已面臨週轉不靈，並於八十七
    年五月間，自任會首對外召募互助會，丁○○、戊○○均有加入該互助會，於同
    年五月十八日，向甲○○借款五十萬元。八十七年七月十四日，透過其妻乙○○○向丁○○、戊○○分別借款一百萬元、四十萬元。嗣於八十七年八月二十九日
    出境至香港，數日後即前往大陸地區滯留未歸，其所招募之互助會亦因而倒會，
    所開立之借款支票、本票，屆期提示均不獲兌現等事實均不爭執，惟否認有詐欺
    犯行，辯稱：公司在八十七年間因景氣不好開始週轉不靈，故以房子土地向銀行
    貸款一千多萬元的利息就繳不起，向甲○○借錢後，曾舉辦二十五週年慶，多少
    有賺錢，但拿去繳銀行利息就繳光了，戊○○所提出的支、本票是伊簽發，而丁○○提出的本票則非伊簽發云云。惟查：
    、被告前開犯罪事實，業據告訴人甲○○、丁○○、戊○○等於偵、審中迭訴
        甚詳，核與被告於九十三年四月八日檢察官偵查中其所答稱：「我老婆用我
        的名義招攬了一、二個互助會，是要貼補我生意週轉用的。」、「戊○○借
        款，是我太太用我名義借的。」、「甲○○借款是我與太太一起借的，詳細
        時間不記得了。」、「曾丁○○一百萬元，也收到這一百萬元。」、「支票
        不是我開的，章是我的。」等語。另證人即其配偶乙○○○於本院審理中亦
        到庭結證稱：「借到的錢都使用到工程款、店裡面週轉用，都是我們提議向
        這些人借錢，公司都我們一起做，需要用錢，我們有開票向他們借錢」等語
        均相符。
    、被告無預警於八十七年八月二十九日出境至香港，數日後即前往大陸地區滯
        留未歸，嗣經通緝，直至九十三年四月八日入境時，始為內政部警政署航空
        警察局逮捕移送臺灣臺中地方法院檢察署檢察官偵查本件，此並有上開航警
        局九十三年四月八日解送人犯報告書在卷可憑。被告於招取互助會款及大額
        借款後，旋長期避居國外近六年，使被害人求償無著，被告顯有不法所有之
        意圖甚明。
    、被告於偵查中即自承：「公司八十七年年初就開始週轉不是很好，土地連同
        我的房子有去銀行貸了一千多萬元，因為建築業不景氣，我水電行生意不好
        ，就繳不起利息，所以沒辦法還錢。」、「我要走的一、二個月前水電行有
        慶祝二十五週年。」等情。被告於公司連利息都繳不起顯然已無償債能力之
        際，又以舉辦週年慶短期用款為由，連續大額借款，並出清存貨，旋即告倒
        閉，人避居國外，其應有詐欺之事實及意圖，亦可認定。
    、此外，並有支票及退票理由單、本票及互助會單等資料附卷可稽。綜上所述
        ，本件事證明確，被告犯行，堪予認定。
二、核被告上開所為，係犯刑法第三百三十九條第一項之詐欺取財。被告先後多次詐
    欺取財行為，時間緊接，犯罪構成要件相同，顯係基於概括犯意為之，為連續犯
    ，應依刑法第五十六條之規定以一罪論，並加重其刑。爰審酌被告之犯罪動機、
    目的、詐得金額達二百餘萬元、犯後未能與被害人和解減少其等損害等一切情狀
    ，判決如主文所示之刑。
據上論斷，應依刑事訴訟法第二百九十九條第一項前段，刑法第五十六條、第三百三
十九條第一項，罰金罰鍰提高標準條例第一條前段，判決如主文。
本案經檢察官己○○到庭執行職務
中      華      民      國    九十三    年     十二     月    二十三    日
                                臺灣臺中地方法院刑事第一庭
                                    審判長法  官  張 智 雄
                                          法  官  莊 嘉 蕙
                                          法  官  柯 崑 輝
右正本證明與原本無異。
如不服本判決，應於送達後十日內向本院提出上訴狀（須附繕本），上訴於臺灣高等
法院臺中分院。
                                          書記官
中      華      民      國    九十三    年     十二     月    二十三    日
附錄本判決論罪科刑法條
中華民國刑法第三百三十九條第一項：
  意圖為自己或第三人不法之所有，以詐術使人將本人或第三人之物交付者，處五年
  以下有期徒刑、拘役或科或併科一千元以下罰金。
附表一：丙○○交付予丁○○之支票、本票
編  號    發票人          付款人      發票日    到期日    票面金額    註記
  一  泰榕材料社股份  台中區中小企業  87/09/10            二十萬元    支票
      有限公司        銀行東勢分行
  二  同右            同右            同右                同右        同右
  三  同右            同右            同右                同右        同右
  四  同右            同右            同右                同右        同右
  五  同右            同右            同右                同右        同右
  六  同右            同右            同右                十萬元      同右
  七  丙○○          丙○○          87/07/14  87/09/10  二十萬元    本票
  八  同右            同右            同右      同右      同右        同右
  九  同右            同右            同右      同右      同右        同右
  十  同右            同右            同右      同右      同右        同右
  十一  同右            同右            同右      同右      十萬元      同右
附表二：丙○○交付予戊○○之支票、本票
編  號    發票人        付款人      發票日    到期日    票面金額    註記
  一  泰榕材料社股份  台中區中小企業  87/09/10            十萬元      支票
       有限公司        銀行東勢分行
  二  同右            同右            同右                同右        同右
  三  丙○○          東勢鎮農會      87/09/06            二十萬元    同右
  四  丙○○          丙○○          87/07/14  87/09/10  二十萬元    本票
  五  同右            同右            同右      同右      十萬元      同右
  六  同右            同右            同右      同右      同右        同右
